【裁判字號】    98,訴,2049
【裁判日期】    990211
【裁判案由】    違反毒品危害防制條例
【裁判全文】
臺灣彰化地方法院刑事判決              98年度訴字第2049號
公  訴  人  臺灣彰化地方法院檢察署檢察官
被      告  甲○○
上列被告因違反毒品危害防制條例案件，經檢察官提起公訴（98
年度毒偵字第2329號），於本院準備程序中，被告就被訴事實為
有罪之陳述，經裁定改行簡式審判程序，本院判決如下：
    主  文
甲○○施用第一級毒品，累犯，處有期徒刑玖月；扣案之海洛因
貳包（驗餘淨重合計零點貳伍貳公克）均沒收銷燬之。又施用第
二級毒品，累犯，處有期徒刑伍月。應執行有期徒刑壹年，扣案
之海洛因貳包（驗餘淨重合計零點貳伍貳公克）均沒收銷燬之。
    犯罪事實
一、甲○○前於民國95年間，因連續施用第一級毒品案件，經本
    院以95年度訴字第1211號判決判處有期徒刑1 年確定（第1
    案）；及於95年間，因竊盜案件，經本院分別以95年度彰簡
    字第757 號判決判處拘役40日確定（第2 案）；以95年度彰
    簡字第1102號判決判處拘役30日確定（第3案），上開各案
    經入監接續執行，第1案嗣經本院以96年度聲減字第218號裁
    定減刑為有期徒刑6月確定；第2、3案嗣經本院以96年度聲
    減字第217號裁定各減刑為拘役20日、15日，合併定應執行
    拘役35日確定，有期徒刑部分於96年7月16日縮刑期滿執行
    完畢（構成累犯），拘役部分接續執行至96年8月19日期滿
    （翌日出監）。另其曾於88年間，因施用毒品案件，經本院
    裁定送觀察、勒戒後，認有繼續施用毒品之傾向，復經本院
    裁定令入戒治處所施以強制戒治，因成效經評定合格，經本
    院裁定停止戒治付保護管束，於88年9月18日停止戒治，所
    餘期間付保護管束，上開保護管束期間已於89年3月17日屆
    滿，由臺灣彰化地方法院檢察署檢察官以89年度戒毒偵字第
    329、330號為不起訴處分確定。復於前揭強制戒治執行完畢
    釋放後5年內之92年間，因連續施用第一級毒品案件，經本
    院裁定令入戒治處所施以強制戒治，嗣因93年1月9日毒品危
    害防制條例修正毋庸繼續執行，其所犯刑事案件部分，經本
    院以92年度訴字第714號判決判處有期徒刑9月確定，於93
    年10月8日執行完畢。
二、詎其仍未戒除毒癮，復基於施用第一級毒品海洛因之犯意，
    於98年10月19日凌晨2 時許，在其位於彰化縣秀水鄉○○村
    ○○路○段253 巷8 號住處，以將第一級毒品海洛因摻水置
    入針筒內注射血管之方式，施用第一級毒品海洛因1 次。另
    基於施用第二級毒品甲基安非他命之犯意，於98年10月18日
    某時，在其前揭住處，以將第二級毒品甲基安非他命放置於
    玻璃球內燒烤吸其煙霧之方式，施用第二級毒品甲基安非他
    命1 次。嗣於98年10月19日上午10時45分許，在彰化縣鹿港
    鎮○○里○○○ 路旁，因形跡可疑為警盤檢查獲，並當場扣
    得第一級毒品海洛因2 包（驗餘淨重合計0.252 公克），且
    經徵得甲○○同意採集其尿液送驗，結果呈嗎啡、甲基安非
    他命陽性反應，而查悉上情。
三、案經彰化縣警察局鹿港分局報請臺灣彰化地方法院檢察署檢
    察官偵查起訴。
    理  由
一、按除被告所犯為死刑、無期徒刑、最輕本刑為3 年以上有期
    徒刑之罪或高等法院管轄第1 審案件者外，於前條第1 項程
    序進行中，被告先就被訴事實為有罪之陳述時，審判長得告
    知被告簡式審判程序之旨，並聽取當事人、代理人、辯護人
    及輔佐人之意見後，裁定進行簡式審判程序；除簡式審判程
    序及簡易程序案件外，第1 審應行合議審判，刑事訴訟法第
    273 條之1 第1 項、第284 條之1 分別定有明文。本件被告
    甲○○所涉係死刑、無期徒刑、最輕本刑為3 年以上有期徒
    刑之罪或高等法院管轄第1 審案件以外之罪，並於本院行準
    備程序時就被訴事實為有罪之陳述，本院合議庭依前揭規定
    ，經評議結果，裁定改由受命法官獨任行簡式審判程序。
二、上開犯罪事實，業據被告甲○○於本院審理時坦承不諱，又
    被告為警採集其尿液送驗結果，確呈嗎啡及甲基安非他命陽
    性反應，此有彰化縣警察局鹿港分局委託檢驗尿液代號與真
    實姓名對照表及詮昕科技股份有限公司於98年11月1 日出具
    之濫用藥物尿液檢驗報告各1 紙附卷可稽；再扣案之白色粉
    末2 包，經送鑑驗結果，確係海洛因無訛（驗餘淨重合計0.
    252 公克），亦有行政院衛生署草屯療養院鑑定書及彰化縣
    警察局鹿港分局查獲毒品危害防制條例毒品初步檢驗報告單
    各1 紙在卷可參，此外復有該第一級毒品海洛因2 包（驗餘
    淨重合計0.252 公克）扣案可資佐證，足徵被告之自白確與
    事實相符，堪以採信。本件事證明確，被告上開犯行洵堪認
    定，應依法論科。
三、按修正毒品危害防制條例就施用毒品者，僅於「初犯」及「
    5 年後再犯」二種情形，有其追訴條件之限制，即須於初犯
    經觀察、勒戒或強制戒治釋放後，5 年內均無施用毒品之行
    為，始能認其前所實施之觀察、勒戒或強制戒治已足遮斷毒
    癮，而得於5 年後再犯時，再予適用初犯之規定，重行觀察
    、勒戒等程序；倘5 年內已經再犯，被依法追訴處罰，縱其
    第3次（或第3次以上）施用毒品之時間在初犯釋放5 年以後
    ，即與「5年後再犯」之情形有別，且因已於「5年內再犯」
    ，顯見其再犯率甚高，原實施觀察、勒戒或強制戒治，已無
    法收其實效，而無5 年戒斷期之存在，自無再經觀察、勒戒
    及強制戒治之必要，應由檢察官逕行起訴，此有最高法院95
    年度臺非字第59、65號判決及95年度第7 次刑事庭會議及97
    年度第5 次刑事庭會議決議意旨足供參照。查本件被告前於
    88年間，因施用毒品案件，經本院裁定送觀察、勒戒後，認
    有繼續施用毒品之傾向，復經本院裁定令入戒治處所施以強
    制戒治，因成效經評定合格，經本院裁定停止戒治付保護管
    束，於88年9 月18日停止戒治，所餘期間付保護管束，上開
    保護管束期間已於89年3 月17日屆滿，由臺灣彰化地方法院
    檢察署檢察官以89年度戒毒偵字第329 、330 號為不起訴處
    分確定。其復於前揭強制戒治執行完畢釋放後5 年內之92年
    間，因連續施用第一級毒品案件，經本院裁定令入戒治處所
    施以強制戒治，嗣因93年1 月9 日毒品危害防制條例修正毋
    庸繼續執行，其所犯刑事案件部分，經本院以92年度訴字第
    714 號判決判處有期徒刑9 月確定，於93年10月8 日執行完
    畢等情，有臺灣彰化地方法院檢察署刑案資料查註紀錄表及
    臺灣高等法院被告前案紀錄表各1 份在卷可考，則其再犯本
    件施用第一、二級毒品犯行，按諸前揭說明，即與5 年後再
    犯之情形有別，自應逕行追訴。
四、核被告甲○○所為，係犯毒品危害防制條例第10條第1 項、
    第2 項之施用第一級、第二級毒品罪。被告持有第一、二級
    毒品進而施用，其持有第一、二級毒品之低度行為，應各為
    其施用第一、二級毒品之高度行為吸收，不另論罪。被告所
    犯施用第一級毒品海洛因及施用第二級毒品甲基安非他命之
    犯行，犯意各別，應予分論併罰。又被告有上開犯罪事實欄
    所載之前科紀錄，有臺灣高等法院被告前案紀錄表、臺灣彰
    化地方法院檢察署刑案資料查註紀錄表各1 份在卷可憑，其
    於有期徒刑執行完畢後，5 年內故意再犯本件有期徒刑以上
    之罪，均為累犯，應分別依刑法第47條第1 項之規定加重其
    刑。爰審酌被告之素行、施用毒品之動機、目的、方法、不
    知珍惜身體、施用毒品所生危害，暨其犯後坦承犯行之態度
    等一切情狀，分別量處如主文所示之刑，並定其應執行刑，
    以示懲儆。至扣案之海洛因2 包（驗餘淨重合計0.252 公克
    ），均屬第一級毒品，應依毒品危害防制條例第18條第1 項
    前段規定沒收銷燬之。
據上論斷，應依刑事訴訟法第273 條之1 第1 項、第299 條第1
項前段，毒品危害防制條例第10條第1 項、第2 項、第18條第1
項前段，刑法第11條、第47條第1 項、第51條第5 款，判決如主
文。
本案經檢察官趙冠瑋到庭執行職務。
中    華    民    國    99    年    2    月     11    日
                      刑事第七庭     法  官  郭麗萍
以上正本證明與原本無異。
如不服本判決應於收受判決後10日內向本院提出上訴書狀，並應
敘述具體理由；其未敘述上訴理由者，應於上訴期間屆滿後20日
內向本院補提理由書（均須按他造當事人之人數附繕本）「切勿
逕送上級法院」。
中    華    民    國    99    年    2    月     11    日
                                     書記官  吳冠慧
附錄本案論罪科刑法條全文：
毒品危害防制條例第10條
施用第一級毒品者，處 6 月以上 5 年以下有期徒刑。
施用第二級毒品者，處 3 年以下有期徒刑。

司法院資訊處製作；財團法人民間司法改革基金會備份。
